臺灣士林地方法院民事判決
110年度重家繼訴字第28號
原      告  吳金鳳  


被      告  吳金城  
            吳金印  
            吳政發  
            吳金蓮  

兼上一人之  
訴訟代理人  吳瑞珍  
上列當事人間分割遺產事件，本院於民國111年3月22日言詞辯論
終結，判決如下：
    主    文
被繼承人吳日東所遺如附表一所示之遺產，應按附表一「分割
方法」欄所示之方法分割。
訴訟費用由兩造依附表二所列應繼分比例負擔。
    事實及理由
一、按訴狀送達後，原告不得將原訴變更或追加他訴，但擴張或
    減縮應受判決事項之聲明者，不在此限，民事訴訟法第255 
    條第1 項第2 、3 款定有明文。前開規定，復為家事訴訟事
    件所準用，此觀家事事件法第51條規定自明。查本件原告起
    訴後，於111 年3 月15日變更訴之聲明（本院卷第269頁）
    ，核屬減縮訴之聲明，合於前揭規定，應予准許。
二、原告起訴主張：被繼承人吳日東於民國107年8月22日死亡，
    兩造6人均為其子女，即兩造為被繼承人吳日東之全體繼承
    人，應繼分比例各6分之1。被繼承人於繼承開始時遺有附表
    一所示不動產，目前兩造公同共有，被告吳金城、吳金印、
    吳政發、吳瑞珍、吳金蓮不願協商遺產分割事宜，致遺產分
    割事宜懸宕未決，被繼承人生前並未訂立遺囑，兩造間亦無
    不分割遺產之約定，為早日妥適分配遺產以確定兩造間之權
    利義務關係，且為善盡遺產之經濟效用，爰依法請求分割被
    繼承人吳日東之遺產等語。並聲明：如主文所示。
三、被告答辯略以：
（一）被告吳金城、吳金印、吳政發答辯略以：均不同意遺產分
      割，附表一編號29之淡水區沙崙段642 號土地係被繼承人
      吳日東與其兄弟間共有者，其上座落附表一編號33之沙崙
      里中正路一段87巷1-2號房屋（下合稱附表一編號29、33
      房地），長期出租他人使用，且互承諾不得單方改變租約
      ，目前每月租金新臺幣（下同）1萬5千元，租金應全數作
      為祖先開銷基金，且不可以分割、抵押、轉賣，且原告欠
      吳金城59萬元，吳瑞珍欠吳金城30萬元，吳瑞珍欠吳金印
      6萬1千元，吳瑞珍欠吳政發10萬元，兩造彼此欠款應返還
      才能分割。並均聲明：原告之訴駁回。
（二）被告吳瑞珍略稱：同意原告之分割方法等語。
（三）被告吳金蓮則以：沒有意見，請求依法裁判等語。　　
四、本件原告主張被繼承人吳日東於107年8 月22日死亡，遺有
    如附表一所列遺產，應由兩造共同繼承，應繼分如附表二所
    示，惟因被告無協議之意願，爰依法請求裁判分割遺產等情
    ，業據其提出繼承系統表、戶籍謄本、財政部北區國稅局遺
    產稅核定通知書、財政部北區國稅局函文、107年度遺產稅
    繳款書、財政部北區國稅局遺產稅繳清證明書、土地登記第
    一類謄本、房屋稅籍證明書等件為證（見本院卷第13至70頁
    ），並為被告所不爭執，原告此部分主張堪認為真正。
五、按繼承人有數人時，在分割遺產前，各繼承人對於遺產全部
    為公同共有；繼承人得隨時請求分割遺產，但法律另有規定
    或契約另有訂定者，不在此限，民法第1151條、第1164條分
    別定有明文。又公同共有遺產分割自由之原則下，民法第11
    64條規定，繼承人得隨時請求分割遺產，該條所稱之「得隨
    時請求分割」，依同法第829條及第830條第1項規定觀之，
    自應解為包含請求終止公同共有關係在內，俾繼承人之公同
    共有關係歸於消滅而成為分別共有，始不致與同法第829條
    所定之旨趣相左，庶不失繼承人得隨時請求分割遺產之立法
    本旨（最高法院93年度台上字第2609號判決意旨參照）。經
    查，本件原告請求裁判分割被繼承人所遺如附表一所示之遺
    產，系爭遺產依法令並無不能分割之情形，而兩造間亦無不
    分割遺產之約定，而兩造至今不能達成遺產分割協議，則原
    告等請求按應繼分分割遺產，即屬有據。至被告吳金城、吳
    金印、吳政發所辯附表一編號29、33房地係被繼承人與其兄
    弟共有、租金應用為祖先開銷基金、原告與被告間有私人金
    錢債務等語，然遺產之分割並不影響附表一編號29、33房地
    與其他人維持共有，而兩造間私人債務亦與遺產無關，均非
    不得分割遺產之理由，不影響原告得請求分割之權利
六、公同共有物分割之方法，依民法第830 條第2 項之規定，依
    分別共有物分割之規定即以原物分配或變賣分割為之。將遺
    產之公同共有關係終止改為分別共有關係，性質上亦屬分割
    遺產方法之一（最高法院82年度台上字第748 號判決意旨參
    照）。又裁判分割共有物為形式之形成訴訟，本質上為非訟
    事件，究依何種方式為適當，法院有自由裁量之權，並應斟
    酌當事人之聲明、共有物之性質、經濟效用及全體共有人之
    利益等公平決之，不受當事人聲明之拘束。本院參酌兩造對
    於分割方法之意見，併審酌系爭土地如依兩造之應繼分比例
    分割為分別共有，不僅合乎公平，也可由兩造以協議利用，
    或依土地法規定處分，有助於促進不動產之利用效率，自屬
    允妥，爰裁判分割如附表一「分割方法欄」所示。
七、末按，因共有物分割、經界或其他性質上類似事件涉訟、由
    敗訴當事人負擔訴訟費用顯失公平者，法院得酌量情形，命
    勝訴之當事人負擔其一部，民事訴訟法第80條之1 定有明文
    。查裁判分割遺產之形成訴訟，法院決定遺產分割之方法時
    ，應斟酌何種分割方法較能增進共有物之經濟效益，並兼顧
    兩造之利益，以決定適當之分割方法，不受原告聲明之拘束
    ，亦不因何造起訴而有不同，是本件原告請求裁判分割遺產
    雖有理由，惟關於訴訟費用之負擔，應由兩造即繼承人全體
    各按附表二所列應繼分比例負擔，爰諭知如主文第2 項所示
    。
八、本件事證已臻明確，兩造其餘之攻擊或防禦方法及所用之證
    據，經本院斟酌後，認為均不足以影響本判決之結果，爰不
    逐一論述，併此敘明。
九、據上論結，本件原告之訴為有理由，依家事事件法第51條、
    民事訴訟法第80條之1、第85條第1項後段，判決如主文。　
中　　華　　民　　國　　111 　年　　3 　　月　　29　　日
                  家事法庭法  官  林妙蓁
以上正本證明與原本無異。
如對本判決上訴，須於判決送達後20日內向本院提出上訴狀。如
委任律師提起上訴者，應一併繳納上訴審裁判費。
中　　華　　民　　國　　111 　年　　3 　　月　　29　　日
                          書記官  楊雅勻
附表一：
編號 遺產項目 遺產範圍 分割方法  1 新北市○○區○○段○○○○○段000地號土地 面積：375,902平方公尺 權利範圍：公同共有960000分之2560 依兩造應繼分比例（每人各1／6）分割為分別共有。  2 新北市○○區○○○段000地號土地 面積：1,076.62平方公尺 權利範圍：公同共有360分之17  3 新北市○○區○○○段000地號土地 面積：209.09平方公尺 權利範圍：公同共有4分之1  4 新北市○○區○○○段000地號土地 面積：88平方公尺 權利範圍：公同共有4分之1  5 新北市○○區○○○段000地號土地 面積：1,063.58平方公尺 權利範圍：公同共有360分之17  6 新北市○○區○○○段000地號土地 面積：245.25平方公尺 權利範圍：公同共有360分之17  7 新北市○○區○○○段000地號土地 面積：409.37平方公尺 權利範圍：公同共有360分之17  8 新北市○○區○○○段000地號土地 面積：234.54平方公尺 權利範圍：公同共有360分之17  9 新北市○○區○○○段000地號土地 面積：8.12平方公尺 權利範圍：公同共有360分之17  10 新北市○○區○○○段000地號土地 面積：227.74平方公尺 權利範圍：公同共有360分之17  11 新北市○○區○○○段000地號土地 面積：1683.23平方公尺 權利範圍：公同共有1000分之50  12 新北市○○區○○○段000地號土地 面積：441.48平方公尺 權利範圍：公同共有1000分之50  13 新北市○○區○○○段000地號土地 面積：28.07平方公尺 權利範圍：公同共有1000分之50  14 新北市○○區○○○段000地號土地 面積：240.65平方公尺 權利範圍：公同共有1000分之50  15 新北市○○區○○○段000地號土地 面積：29.96平方公尺 權利範圍：公同共有360分之17  16 新北市○○區○○○段000地號土地 面積：1,099.62平方公尺 權利範圍：公同共有1000分之50  17 新北市○○區○○○段000地號土地 面積：198.67平方公尺 權利範圍：公同共有360分之17  18 新北市○○區○○段000地號土地 面積：241.26平方公尺 權利範圍：公同共有360分之17  19 新北市○○區○○段000地號土地 面積：663.08平方公尺 權利範圍：公同共有360分之17  20 新北市○○區○○段000地號土地 面積：212.52平方公尺 權利範圍：公同共有1000分之88  21 新北市○○區○○段000地號土地 面積：391.7平方公尺 權利範圍：公同共有1000分之88  22 新北市○○區○○段000地號土地 面積：252平方公尺 權利範圍：公同共有1000分之50  23 新北市○○區○○段000地號土地 面積：681.23平方公尺 權利範圍：公同共有1000分之50  24 新北市○○區○○段000地號土地 面積：210.41平方公尺 權利範圍：公同共有1000分之50  25 新北市○○區○○段000地號土地 面積：12.22平方公尺 權利範圍：公同共有1000分之88  26 新北市○○區○○段000地號土地 面積：72.03平方公尺 權利範圍：公同共有360分之17  27 新北市○○區○○段000地號土地 面積：169.03平方公尺 權利範圍：公同共有4分之1  28 新北市○○區○○段000地號土地 面積：152.24平方公尺 權利範圍：公同共有4分之1  29 新北市○○區○○段000地號土地 面積：1369.15平方公尺 權利範圍：公同共有4分之1  30 新北市○○區○○段000地號土地 面積：379平方公尺 權利範圍：公同共有4分之1  31 新北市○○區○○段000地號土地 面積：100.03平方公尺 權利範圍：公同共有4分之1  32 新北市○○區○○段000地號土地 面積：27.24平方公尺 權利範圍：公同共有24分之1  33 門牌號碼新北市○○區○○里○○路○段00巷000號房屋 權利範圍：公同共有4分之1  34 新北市○○區○○段000○號即門牌號碼新北市○○區○○里○○路000巷0號房屋 權利範圍：公同共有1分之1  

附表二：
繼承人  應繼分  吳金鳳 6分之1 吳金城 6分之1 吳金印 6分之1 吳瑞珍 6分之1 吳政發 6分之1 吳金蓮 6分之1